【裁判字號】    91,訴,3282
【裁判日期】    920324
【裁判案由】    毒品危害防制條例
【裁判全文】
臺灣高雄地方法院刑事判決                        九十一年度訴字第三二八二號
    公  訴  人  臺灣高雄地方法院檢察署檢察官
    被      告  甲○○
右列被告因違反毒品危害防制條例案件，經檢察官提起公訴（九十一年度偵字第二一
七一六、一七七六一號），本院判決如左：
    主  文
甲○○無罪。
    理  由
一、公訴意旨係以：被告甲○○基於販賣毒品之概括犯意，自民國九十年十一月中旬
    起至九十一年五月二十日止，先後多次在高雄市○○路、武義街口一家起商前，
    一包新台幣六千元之代價售予乙○○一大包重量三．七五公克之海洛因吸食，經
    警於九十一年七月二十九日十一時三十分許，在高雄市○○路七十巷三十二號其
    住處扣獲海洛因二小包、海洛因殘渣袋乙小包。另於九十一年五月二十三日十九
    時，在高雄市○○路十巷八號乙○○住處扣得乙○○向甲○○購得之海洛因０．
    六公克，因認被告涉犯毒品危害防制條例第四條第一項之販賣第一級毒品罪嫌云
    云。
二、按犯罪事實應依證據認定之，無證據不得推定其犯罪事實；被告之自白不能作為
    有罪判決之唯一證據，仍應調查其他必要之證據，以察其是否與事實相符；又不
    能證明被告犯罪或其行為不罰者，應諭知無罪之判決；刑事訴訟法第一百五十四
    條、第一百五十六條第二項、第三百零一條第一項分別定有明文。次按事實之認
    定，應憑證據，如未能發現相當證據，或證據不足以證明，自不能以推測或擬制
    之方法，以為裁判基礎；認定不利於被告之事實，須依積極證據，苟積極證據不
    足為不利於被告事實之認定時，即應為有利於被告之認定，更不必有何有利之證
    據；此有最高法院四十年台上字第八六號、三十年上字第八一六號、四十六年台
    上字第一七０號判例意旨可資參照。又按最高法院九十一年度台上字第四０八二
    號判決認為，「利用非共同被告之共犯之自白或其他不利於己之陳述，為認定被
    告犯罪之證據，不特與利用被告自己之自白作為其犯罪之證明同有自白虛偽性之
    危險，亦不免有嫁禍於被告而為虛偽供述之危險。故就刑事訴訟法第一百五十六
    條第二項之立法意旨觀之，非共同被告之共犯之自白或其他不利於己之陳述，固
    得作為認定被告犯罪之證據，但不得作為有罪判決之唯一證據，仍須有補強證據
    以擔保該共犯自白之真實性，始得採為斷罪之依據，並非絕對可由法院自由判斷
    該共犯之自白或不利於己之陳述之證明力，若不為調查，而專憑此項供述據為被
    告犯罪事實之認定，即與上開規定有違。況犯毒品危害防制條例之罪，供出毒品
    來源，因而破獲者，得減輕其刑，該條例第十七條定有明文；則犯上開罪之人，
    如供出毒品之來源因而破獲者，既得藉以要求寬典減輕其刑，為擔保其所為不利
    於對向共犯之陳述之真實性，尤應有足以令人確信其陳述為真實之補強證據。又
    共同被告或共犯之前後供述是否相符、有無重大矛盾、指述是否堅決、態度是否
    肯定、與被告是否相識，所述被告之家庭狀況及電話號碼是否無誤等情，僅足為
    判斷其供述是否具有瑕疵之參考，因仍屬自白或對己不利陳述之範疇，尚不足作
    為其供述與事實相符之補強證據」等見解，亦可資參照。
三、公訴人認被告涉犯毒品危害防制條例第四條第一項之販賣第一級毒品罪嫌，無非
    係以證人乙○○於警訊中之證言，及扣案白粉二小包、殘渣袋一小包為其唯一論
    據。訊據被告迭於警、偵訊及本院審理中均堅詞否認有何販賣第一級毒品犯行，
    辯稱：「其根本不認識乙○○，亦未曾賣毒品給他，其所施用的毒品，也是向另
    一名綽號『阿賢』之人所購買」等語。經查：
  (一)扣案白粉二小包及殘渣袋一小包固係於九十一年七月二十九日上午十一時三十分
    許，在被告高雄市○○區○○路七十巷二十二號之住處所扣押，然經法務部調查
    局鑑定結果，並無任何法定毒品成分，此有該局九十一年九月十七日調科壹字第
    二二○○一三九二八號鑑定通知書一份在卷可查。是已無法憑該扣案白粉及殘渣
    袋證明被告持有毒品海洛因，遑論有何販賣海洛因之事實。
  (二)次查，證人乙○○固曾於九十一年七月二十五日警訊中指稱，「我是向一名綽號
    『小龍』之人購買毒品，最後一次是在九十一年五月二十日二十時許在高雄市○
    ○區○○路武義街口一家超商前向他購買，不知年籍，只知道他住在高雄市○○
    區○○路七十巷二十二號，平時都騎乘ＪＴＸ－八０七號或ＸＭＶ－七七七號重
    型機車，我是有心想要戒除吸食毒品惡習及看不慣『小龍』的行為，所以具名檢
    舉他」云云；並於檢察官偵查中供稱，「（問：甲○○綽號小龍住高雄市○○區
    ○○路七十巷二十二號販賣毒品給你的人？）是，我跟他不熟，是經由朋友介紹
    認識」云云。然對照證人乙○○於同年五月二十四日警訊中所為供述，即「毒品
    是我向綽號『龍仔』之男子於上星期（日期不詳）在苓雅區○○○○○路口以一
    千五百元購得」等語，該時其對於一星期前購買毒品之日期即不復記憶，何以竟
    在二個月後，能夠詳細指出購買之日期與時間？況且，其於警訊中已陳稱不知販
    賣毒品者之年籍，並表示與該人不熟，卻能絲毫不差地指出該人之特定住所及車
    號等枝微末節之資料，顯與有悖於常情，其上開陳述之可信度，已有可疑。況且
    ，證人乙○○於本院審理中更自承：其係透過「阿龍」之人介紹認識被告，所購
    買的毒品是「阿龍」交付的，其在警局會指認被告是因為警方的要求，且有毒癮
    在身，想要早點結束訊問所致，被告從未交付毒品予證人乙○○等語。由證人乙
    ○○於本院審理中所陳，對照其於警、偵訊中顯有瑕疵之證言，可見其於本院審
    理中之陳述始為真實，自不得以證人乙○○上開不實指述，遽入被告於罪。
  (三)此外，又查無其他積極證據證明被告有本件犯行，揆諸前述最高法院判決意旨所
    認，既無積極證據可資為不利於被告事實之認定，自應為有利於被告之認定。揆
    諸前開說明，既然不能證明被告犯罪，更不必有何有利之證據，依法自應為無罪
    之諭知。
據上論斷，應依刑事訴訟法第三百零一條第一項，判決如主文。
中  華    民    國    九十二    年      三      月        二十四        日
                                臺灣高雄地方法院刑事第七庭
                                    法  官  汪  怡  君
右為正本，係照原本作成，證明與原本無異。
如不服本判決，應於送達後十日內，向本院提出上訴狀。
                                    書記官  李  梅  芬
中  華    民    國    九十二    年      三      月        二十五        日


司法院資訊處製作；財團法人民間司法改革基金會備份。
